臺灣板橋地方法院民事判決　　　　　　　　　　　　九十二年度訴字第二五六三號
　　原　　　告　甲○○
　　被　　　告　乙○○
　　訴訟代理人　魯寶文律師
右當事人間請求給付貨款事件，於民國九十三年五月十日言詞辯論終結，本院判決如
左：
    主      文
原告之訴駁回。
訴訟費用由原告負擔。
    事      實
甲、原告方面：
一、聲明：被告應給付原告新臺幣九十萬元及自民國九十一年十一月十一日起至清償
    日止，按年息百分之五計算之利息。
二、陳述：
    (一)被告於九十一年十一月二十七日與原告訂立買賣合同，被告同意以每米人民幣
      十二元八角之價格，購買原告所有庫存於蘇州之毛料布匹一萬七千三百五十米
      ，總價款為人民幣二十二萬元，折合新台幣為九十萬元，雙方並約定被告自蘇
      州提貨之日起即買賣合同簽訂之日十四天內將貨款全數給付被告，並由訴外人
      傅阿錢提供其所有門牌號碼為台北縣蘆洲市○○路三一九巷十弄十七號四樓房
      地所有權狀正本交付原告收執，做為擔保之用。
    (二)詎原告依約將上開布匹交付被告後，被告竟拒絕給付貨款，迭經催索，亦置之
      不理，爰依兩造間之買賣合同之法律關係提起本件訴訟。
三、證據：提出買賣合同、提貨證明、台北縣蘆洲市○○路三一九巷十弄十七號四樓
    房地所有權狀等件為證。
乙、被告方面：
一、聲明：原告之訴駁回。
二、陳述：
    (一)按解釋意思表示，應探求當事人之真意，不得拘泥之辭句，民法第九十八條定
      有明文。
    (二)原告提出之買賣合同及提貨證明固為被告所簽字，惟有關內載之毛料布匹一萬
      七千三百五十米乙節，兩造於九十一年十月二十七日簽字之真意，乃係原告於
      簽字前一天邀集被告及大陸人士鄧云、錢文娟、齊利國共五人至原告在大陸之
      之一萬七千三百五十米毛料布匹，當時兩造之真意，顯係原告委託被告代為銷
      售之意，而非買賣之意，當初簽訂為買賣合同乃為應付在大陸上二省間通關檢
      查之權宜文件，因若書寫委任銷售合同，必被大陸通關之公安人員認有竊盜或
      贓物罪嫌，且上開貨物實際上被告並未賣出，是被告無給付貨款之義務。
三、證據：提出中華人民共和國湖南省永州市芝山區公證處公證書一份為證。
    理      由
一、原告起訴主張：被告於九十一年十一月二十七日與原告訂立買賣合同，被告同意
    以每米人民幣十二元八角之價格，購買原告所有庫存於蘇州之毛料布匹一萬七千
    三百五十米，總價款為人民幣二十二萬元，折合新台幣為九十萬元，雙方並約定
    被告自蘇州提貨之日起即買賣合同簽訂之日十四天內將貨款全數給付被告，並由
    訴外人傅阿錢提供其所有門牌號碼為台北縣蘆洲市○○路三一九巷十弄十七號四
    樓房地所有權狀正本交付原告收執，做為擔保之用。詎原告依約將上開布匹交付
    被告後，被告竟拒絕給付貨款，迭經催索，亦置之不理，爰依兩造間買賣合同之
    法律關係訴請被告給付九十萬元及自九十一年十一月十一日起至清償日止，按年
    息百分之五計算之利息等情。
二、被告則以訂約時雙方之真意，係原告委託被告代為銷售買賣合同內所載之一萬七
    千三百五十米毛料布匹，而非買賣之意，當初簽訂為買賣合同，乃為應付在大陸
    上二省間通關檢查之權宜文件，且上開貨物實際上並未賣出，被告無給付貨款之
    義務等語，資為抗辯。
三、按「表意人與相對人通謀而為虛偽意思表示者，其意思表示無效」民法第八十七
    條第一項前段定有明文。原告主張兩造間有買賣關係之事實，業據其提出買賣合
    同、提貨證明、台北縣蘆洲市○○路三一九巷十弄十七號四樓房地所有權狀等件
    為證。被告固不否認簽立上開買賣合同、提貨證明之事實，惟以前詞置辯。查：
    被告抗辯本件買賣合同實係原告委託被告銷售布匹之契約等情，業據其提出中華
    人民共和國湖南省永州市芝山區公證處公證書為證，而據其內所附證人鄧云、錢
    文娟、齊利國於二００三年十一月十二日在中華人民共和國湖南省永州市芝山區
    公證處簽名出具之「關於甲○○委託乙○○幫助銷售布匹的證明」上記載：「二
    ００二年十月二十六日，台灣省台北縣的甲○○、乙○○先生與湖南省永州市芝
    山區居民鄧云、錢文娟、齊利國五人齊聚甲○○在中國大陸的住宅（江蘇省蘇州
    市長橋區盛中苑園十五莊）馬、陳二人協商布匹銷售事宜。甲○○先生拜託乙○
    ○先幫他銷售毛料布確有此事。馬先生說：這批毛料有壹萬柒仟多米，它的價值
    是壹佰貳拾萬元，布的種類有三種：（１）毛料馬褲呢，數量玖仟多米；（２）
    全毛料，數量參仟多米；（３）半毛料，數量伍仟多米。馬先生接著說：”如果
    乙○○先生能幫我賣掉這批布，我就借給你參拾萬元。如果這批布賣出壹佰貳拾
    萬元以上，則多餘的錢全部歸你。”甲○○與乙○○協商妥當，第二天，甲○○
    先生找貨車將這批布匹全部裝運，由齊利國先生押運布匹到達湖南省永州市芝山
    區，該批布匹運來後一直賣不出去。原因有二點：（１）該批布匹早已過時，市
    場滯銷；（２）該批布匹（毛料布）許多還是次品，五元人民幣一米都銷不出去
    。在這種情狀下，二００三年五月份，乙○○先生為了幫甲○○先生的忙，在芝
    山區把這批布匹又裝運到乙○○先生的老家（浙江省金華市孝順縣）存放。此後
    有關這批布匹的事，我們三人就不清楚了。」等語，堪認被告上開辯解應屬可信
    ，兩造間所訂之買賣合同，係雙方通謀虛偽意思表示，依法為無效。
四、本件兩造間並無買賣關係存在，已如前述，從而，原告依據買賣合同之法律關係
    ，請求被告被告給付原告九十萬元及自民國九十一年十一月十一日起至清償日止
    ，按年息百分之五計算之利息，洵屬無據，應予駁回。
結論：本件原告之訴為無理由，依民事訴訟法第七十八條，判決如主文。
中　　　華　　　民　　　國　　九十三　　年　　　六　　　月　　　七　　　日
                                臺灣板橋地方法院民事第二庭
                                    法  官  古秋菊
右為正本係照原本作成
如對本判決上訴，須於判決送達後廿日內向本院提出上訴狀
中　　　華　　　民　　　國　　九十三　　年　　　六　　　月　　　七　　　日
                                    書記官  王政煌
